臺灣臺北地方法院刑事裁定　
111年度聲判字第212號
聲  請  人
即  告訴人  林福寬


代  理  人  林京鴻律師
被      告  吳月蘭



上列聲請人即告訴人因被告侵占案件，不服臺灣高等檢察署檢察
長於民國111年7月27日111年度上聲議字第6685號駁回聲請再議
之處分（原不起訴處分案號：111年度偵字第2048號、111年度偵
字第2049號），聲請交付審判，本院裁定如下：
    主  文
聲請駁回。
    理  由
一、按聲請人不服上級法院檢察署檢察長或檢察總長認再議為無
    理由而駁回之處分者，得於接受處分書後10日內委任律師提
    出理由狀，向該管第一審法院聲請交付審判；法院認為交付
    審判之聲請不合法或無理由者，應駁回之，刑事訴訟法第25
    8條之1第1項、第258條之3第2項前段分別定有明文。本件聲
    請人即告訴人林福寬（下稱聲請人）告訴被告吳月蘭侵占、
    偽證案件，經臺灣臺北地方檢察署（下稱臺北地檢署）檢察
    官於民國111年6月10日以111年度偵字第2048、2049號為不
    起訴處分後，聲請人僅就侵占部分不服，聲請再議，經臺灣
    高等檢察署檢察長於111年7月27日以111年度上聲議字第668
    5號駁回再議，該處分書於111年8月5日送達於聲請人，嗣聲
    請人於111年8月12日委任律師向本院聲請交付審判等情，業
    經本院調取上開案件卷宗核閱無誤，並有前述不起訴處分書
    、駁回再議處分書、送達證書、委任狀及刑事交付審判聲請
    狀上之收文章戳附卷可查，是本件關於侵占部分聲請交付審
    判程式合於首揭規定，先予敘明。
二、聲請人之告訴意旨略以：被告明知坐落臺北市○○區○○路0段0
    00巷0弄○0號房屋係案外人李榮昇所有，於97年11月14日與
    聲請人簽訂房屋租賃契約，出租上址房屋5樓A室（下稱本案
    房屋）予聲請人，亦明知於110年2月11日以通訊軟體LINE向
    聲請人稱：業經案外人李榮昇收回管理權等語，意圖為自己
    不法之所有，基於侵占之犯意，於110年1月至11月間，將聲
    請人所匯款交付新臺幣（下同）8,280元、7,500元、8,300
    元、7,500元、8,465元、7,500元、10,355元、7,500、9,93
    0、7,200、8,000元之租金，變易持有為所有，未交付予案
    外人李榮昇，因認被告涉犯刑法第335條第1項侵占罪嫌。
三、聲請交付審判意旨略以：㈠被告於110年3月18日以LINE向聲
    請人表示「我已無權利收錢，會把錢轉給屋主」等語，且聲
    請人於110年5月、7月、9月均有以LINE通知被告已匯款之租
    金明細，並經被告讀取各該訊息，被告竟至聲請人提出侵占
    告訴後，始於110年12月13日將租金退還聲請人，足認其有
    將保管之租金據為己有之侵占故意及易持有為所有之不法意
    圖；㈡侵占罪為即成犯，縱事後被告將侵占之款項返還聲請
    人，對於侵占罪之成立不生影響；㈢被告明知其無權利保管
    租金，自應依承諾將租金轉交給李榮昇，即可避免聲請人遭
    李榮昇提起不當得利返還之訴訟，並聲請假執行，導致聲請
    人名下財產遭查封在案，被告所辯因聲請人主張與李榮昇間
    係不定期租約，故不敢將租金轉交給李榮昇云云，係臨訟卸
    責之詞，不足採信；㈣被告長期以該帳戶收取聲請人匯入之
    租金，若被告仍持續使用該帳戶，豈有可能不知聲請人有持
    續匯款租金之事實，再議駁回處分未調閱被告收取租金之帳
    戶加以確認被告有無繼續使用，遽認被告無查閱帳戶云云，
    實屬草率；㈤再議駁回處分僅憑被告於110年2月間傳送予聲
    請人「我已被收回管理權了請不要再匯房租進來」之訊息，
    即排除被告嗣後改變心意決定侵占之可能性，顯非無疑等語
    。
四、按刑事訴訟法第258條之1規定聲請人得向法院聲請交付審判
    ，揆其立法意旨，係對於「檢察官不起訴裁量權」制衡之一
    種外部監督機制，法院之職責僅在就檢察官所為不起訴之處
    分是否正確加以審查，藉以防止檢察機關濫權，依此立法精
    神，同法第258條之3第3項規定「法院就交付審判之聲請為
    裁定前，得為必要之調查」，所謂「得為必要之調查」，係
    指調查證據之範圍應以偵查中曾顯現者為限，不可就新提出
    之證據再為調查，亦不可蒐集偵查卷宗以外之證據，否則將
    與刑事訴訟法第260條之再行起訴規定混淆不清。法院於審
    查交付審判之聲請有無理由時，除認為聲請人所指摘不利被
    告之事證，未經檢察機關詳為調查或斟酌，或不起訴處分書
    所載理由違背經驗法則、論理法則或其他證據法則者外，不
    宜率予交付審判。所謂聲請人所指摘不利被告之事證，未經
    檢察機關詳為調查，係指聲請人所提出請求調查之證據，檢
    察官未予調查，且若經調查，即足以動搖原偵查檢察官事實
    之認定及處分之決定，倘調查結果，尚不足以動搖原事實之
    認定及處分之決定者，仍不能率予交付審判。
五、經查：
  ㈠聲請人與被告前於97年11月14日簽訂房屋租賃契約，由被告
    自97年11月20日起將本案房屋出租予聲請人；嗣被告於110
    年2月11日以LINE告知聲請人「我已被收回管理權了請你不
    要再匯房租進來」等語，復於110年3月18日以LINE告知聲請
    人「我已無權利收錢，會把錢轉給屋主」等語；聲請人自11
    0年1月20日起11月24日止，按月匯款8,280元、7,500元、8,
    300元、7,500元、8,465元、7,500元、10,355元、7,500、9
    ,930、7,200、8,000元至被告之帳戶；被告於110年12月13
    日將10萬5,543元匯還聲請人；本案房屋之所有權人李榮昇
    訴請聲請人返還本案房屋及給付相當於租金之不當得利，經
    本院110年度北簡字第8583號判決在案等情，有房屋租賃契
    約書、聲請人與被告間LINE對話紀錄截圖、兆豐國際商業銀
    行轉帳資料11紙、本院上開判決、兆豐國際商業銀行匯款單
    （見他11797卷第5至8、20、21至26頁，偵2048卷第15至18
    、23、27頁）在卷可稽，此部分事實，首堪認定。
　㈡訊據被告堅詞否認有何侵占犯行，辯稱：本案房屋漏水，屋
    主李榮昇要收回房子，但是聲請人不搬，硬要住在那邊；我
    有叫聲請人不要匯款，他一直要匯；我在110年3月18日有以
    LINE回聲請人「我已無權利收錢，會把錢轉給屋主」，聲請
    人應該有匯錢，我沒有去刷本子，那些錢我不敢去動；屋主
    李榮昇是我嫂嫂的妹婿，把房子給我住，我以前住那裡，有
    出租給學生，我2年前才搬離開，我想說等李榮昇把房子收
    回來，再把錢一起還他；聲請人不給我帳號匯還，我後來去
    銀行查，才匯還給聲請人等語（見他11797卷第17至18頁，
    偵2048卷第26頁）。
　㈢刑法上所謂侵占罪，以被侵占之物先有法律或契約上之原因
    在其持有中者為限，否則不能成立侵占罪。侵占罪係以侵占
    自己持有他人之物為要件，所謂他人之物，乃指有形之動產
    、不動產而言，並不包括無形之權利在內，單純之權利不得
    為侵占之客體（最高法院52年台上字第1418號、71年台上字
    第2304號判決先例意旨參照）。又刑法上之持有，重在對物
    之事實上支配關係，而存戶與金融機構間係屬民法上消費寄
    託關係，依民法第602條第1項準用同法第474條之規定，存
    戶將現金款項存入其在金融機構內所申設之帳戶後，該現金
    款項之所有權即因而移轉於金融機構，並與金融機構內其他
    現金資產混同，存戶對金融機構僅係取得與其存入金額同等
    款項之返還請求權，故存戶對於其帳戶內之款項並不具有事
    實上之持有支配關係（見臺灣高等法院暨所屬法院102年法
    律座談會刑事類提案第14號研討結果暨審查意見）。查，本
    案房屋之出租人為被告，租賃關係存在於被告與聲請人之間
    ，而被告已告知聲請人其管理權已被屋主收回，並請聲請人
    勿再匯入租金等情，已如前述，聲請人執意將其所謂之租金
    匯入被告帳戶，依前揭說明，聲請人將款項匯入被告之金融
    帳戶後，該現金款項之所有權即因而移轉於金融機構，故被
    告對於其帳戶內之款項並不具有事實上之持有支配關係，是
    被告既非其帳戶內款項之持有人，即無從侵占此部分款項，
    聲請人之主張與刑法侵占罪之客觀構成要件不合，被告自無
    從構成侵占罪。
六、綜上所述，本件並無積極證據足認被告涉有聲請人所指之侵
    占犯行，臺北地檢署檢察官以被告犯罪嫌疑不足而為不起訴
    處分，經臺灣高等檢察署參酌卷內證據資料之結果，而為駁
    回再議之處分，理由雖有不同，但結論並無違誤，聲請意旨
    以前詞指摘原不起訴處分及駁回再議之處分不當，聲請交付
    審判，為無理由，應予駁回。
七、依刑事訴訟法第258條之3第2項前段，裁定如主文。
中　　華　　民　　國　　111 　年　　10　　月　　31　　日
　　　　　　　　　刑事第五庭    審判長法　官　林虹翔
　　　　　　　　　                    法　官　卓育璇
　　　　　　　　　　　　　　　　　　　法　官　張敏玲
上正本證明與原本無異。
本裁定不得抗告。
                                      書記官  劉俊廷
中　　華　　民　　國　　111 　年　　10　　月　　31　　日